【裁判字號】    95,訴,2161
【裁判日期】    950731
【裁判案由】    毒品危害防制條例
【裁判全文】
臺灣高雄地方法院刑事判決              95年度訴字第2161號
公  訴  人  臺灣高雄地方法院檢察署檢察官
被      告  甲○○
上列被告因違反毒品危害防制條例案件，經檢察官提起公訴（95
年度毒偵字第3553號）及移送併辦（95年度毒偵字第4418號），
本院判決如下：
    主  文
甲○○連續施用第一級毒品，處有期徒刑拾月。扣案之第一級毒
品海洛因壹包（含包裝袋。驗餘淨重零點壹伍公克、空包裝重零
點公克）沒收銷燬。又連續施用第二級毒品，處有期徒刑伍
月。應執行有期徒刑壹年貳月。扣案之第一級毒品海洛因壹包（
含包裝袋。驗餘淨重零點壹伍公克、空包裝重零點公克）沒
收銷燬。
    事  實
一、甲○○前因施用毒品案件，經本院以93年度毒聲字第827 號
    裁定令入戒治處所施以強制戒治，於民國94年3 月23日執行
    完畢釋放。猶未戒除毒癮，於強制戒治執行完畢釋放後5 年
    內，復基於施用第一級毒品之概括犯意，先後於95年3 月30
    日晚間6 時許採尿前回溯26小時內某時（不含公權力拘束期
    間），及同年5 月8 日凌晨0 時45分許採尿前回溯26小時內
    某時（不含公權力拘束期間），在不詳處所各施用第一級毒
    品海洛因1 次。另基於施用第二級毒品之概括犯意，先後於
    95年3 月30日晚間6 時許採尿前回溯96小時內某時（不含公
    權力拘束期間），及同年5 月8 日凌晨0 時45分許採尿前回
    溯96小時內某時（不含公權力拘束期間），在不詳處所各施
    用第二級毒品甲基安非他命1 次。嗣於95年3 月30日下午1
    時40分許，在高雄市○○區○○路152 號地下室內為警查獲
    ；又於同年5 月7 日晚間8 時許，在高雄縣鳳山市○○路與
    文衡路口為警查獲，並扣得第一級毒品海洛因1 包（驗後淨
    重0.15公克、空包裝重0.33公克）。
二、案經高雄市政府警察局左營分局報告及海巡署南部地區巡防
    局移送臺灣高雄地方法院檢察署檢察官偵查起訴及移送併辦
    。
    理  由
一、程序部分：
    本件被告所犯為死刑、無期徒刑、最輕本刑為3 年以上有期
    徒刑以外之罪，其於準備程序進行中，就被訴及移送併辦部
    分之事實，均為有罪之陳述，經法官告知簡式審判程序之旨
    ，並聽取公訴人及被告之意見後，本院合議庭認宜進行簡式
    審判程序，爰依刑事訴訟法第273 之1 第1 項之規定，裁定
    由受命法官獨任進行簡式審判程序，合先敘明。
二、事實認定部分：
    前揭事實，業據被告於本院審理時坦認不諱（見本院卷第27
    、39頁）。其先後二次為警查獲時，分別經警採集其尿液送
    驗結果，均呈嗎啡（即海洛因進入人體後之代謝物）及甲基
    安非他命陽性反應，此有高雄市立凱旋醫院出具之尿液檢驗
    報告2 份附卷可稽（分見95年度毒偵字第3553號卷第11頁、
    95年度毒偵字第4418號卷第47頁），足認被告前開自白核與
    科學檢驗結果相符，堪予採信。又被告前因施用毒品案件，
    經本院以93年度毒聲字第827 號裁定令入戒治處所施以強制
    戒治，於94年3 月23日執行完畢釋放等情，有臺灣高等法院
    被告前案紀錄表1 份在卷可參。其於強制戒治執行完畢釋放
    後，5 年內再犯本件施用毒品罪，應依毒品危害防制條例第
    23條第2 項之規定依法訴追。本件事證明確，被告犯行洵堪
    認定，應予依法論科。
三、論罪科刑部分：
 (一) 按海洛因、甲基安非他命分別為毒品危害防制條例第2 條第
    2 項第1 、2 款明定之第一級、第二級毒品。核被告所為，
    係犯同條例第10條第1 項、第2 項之施用第一級、第二級毒
    品罪。被告施用前後，分別持有海洛因及甲基安非他命之低
    度行為，應為施用之高度行為所吸收，均不另論罪。
 (二) 按連續犯之成立，除主觀上須基於一個概括之犯意外，客觀
    上須先後數行為，逐次實施而具連續性，侵害數個同性質之
    法益，其每一前行為與次行為，依一般社會健全觀念，在時
    間差距上，可以分開，在刑法評價上，各具獨立性，每次行
    為皆可獨立成罪，構成同一之罪名，始足當之；如數行為於
    同時同地或密切接近之時地實施，侵害同一之法益，各行為
    之獨立性極為薄弱，依一般社會健全觀念，在時間差距上，
    難以強行分開，在刑法評價上，以視為數個舉動之接續施行
    ，合為包括之一行為予以評價，較為合理，則屬接續犯，而
    為包括之一罪（最高法院86年臺上字第3295號判例意旨參照
    ）。被告前後分別施用第一級毒品海洛因、第二級毒品甲基
    安非他命各二次之犯行，尚非同時同地或密切接近之時地實
    施而侵害同一之法益，各行為之獨立性並非薄弱，而係時間
    緊接，各自觸犯構成要件相同之罪名，應認係分別基於概括
    犯意反覆為之，均為連續犯。惟按被告行為後，刑法第56條
    連續犯之規定，業於94年2 月2 日修正刪除，並於95年7 月
    1 日施行，雖非犯罪構成要件之變更，但顯已影響行為人刑
    罰之法律效果，自屬法律有變更。經比較新舊法之結果，新
    法並非對被告有利，自應依刑法第2 條第1 項之規定，適用
    修正前刑法第56條連續犯之規定，以一罪論並加重其刑。又
    所犯上開二罪，犯意各別，行為互殊，應予分論併罰。移送
    併辦部分即95年5 月7 日查獲之施用第一、二級毒品犯行，
    雖未據起訴，惟分別與前開論罪科形部分即95年3 月30日查
    獲之施用第一、二級毒品犯行，有連續犯之裁判上一罪關係
    ，為起訴效力所及，本院自應併予審理。
 (三) 審酌被告前因施用毒品，經強制戒治後，仍未能戒除毒癮，
    顯見戒毒意志不堅，非經一定時間隔離其接觸毒品之機會，
    難以矯治，惟念及施用毒品究係自戕行為，尚未損及他人法
    益，且於審理時坦認犯行，犯後態度尚可等一切情狀，分別
    量處如主文所示之刑。末按被告行為後，刑法第51條業於94
    年1 月7 日修正公布，並於95年7 月1 日施行，修正前刑法
    第51條第5 款規定：「宣告多數有期徒刑者，於各刑中之最
    長期以上，各刑合併之刑期以下，定其刑期。但不得逾二十
    年」。修正後刑法第51條第5 款則規定：「宣告多數有期徒
    刑者，於各刑中之最長期以上，各刑合併之刑期以下，定其
    刑期。但不得逾三十年」。比較新舊法之結果，修正後刑法
    並非較有利於行為人，依刑法第2 條第1 項前段之規定，仍
    應依修正前刑法第51條第5 款之規定，定其應執行之刑。
 (四) 扣案之毒品1 包，經送法務部調查局鑑驗結果，確係第一級
    毒品海洛因成分（驗餘淨重0.15公克、空包裝重0.33公克）
    ，有該局出具之鑑定通知書1 份在卷可查（見本院卷第14頁
    ），應依毒品危害防制條例第18條第1 項前段規定沒收銷燬
    。其包裝袋因殘有微量海洛因，應與毒品整體同視，併依前
    開規定沒收銷燬；送驗損耗部分，既已滅失，毋庸沒收銷燬
    。
據上論斷，應依刑事訴訟法第273 條之1 第1 項、第299 條第1
項前段，毒品危害防制條例第10條第1 項、第2 項、第18條第1
項前段，刑法第2 條第1 項、第11條前段，修正前刑法第56條、
、第51條第5 款，判決如主文。
中    華    民    國    95    年    7     月    31    日
                  刑事第六庭    法  官  林柏壽
以上正本證明與原本無異。
如不服本判決，應於判決送達後10日內，向本院提出上訴狀。
中    華    民    國    95    年    7     月    31    日
                                書記官  林國龍
附錄本案論罪科刑法條全文：
毒品危害防制條例第10條
施用第一級毒品者，處6 月以上5 年以下有期徒刑。
施用第二級毒品者，處3 年以下有期徒刑。


司法院資訊處製作；財團法人民間司法改革基金會備份。
